【裁判字號】    90,台上,2188
【裁判日期】    901207
【裁判案由】    清償債務
【裁判全文】
最高法院民事判決                                九十年度台上字第二一八八號
    上  訴  人  乙○○
                甲○○
    共      同
    訴訟代理人  陳正磊律師
    被 上訴 人  彰化商業銀行股份有限公司民生分行
    法定代理人  翁聰碧
    訴訟代理人  鄭洋一律師
右當事人間請求清償債務事件，上訴人對於中華民國八十八年十月二十六日台灣高等
法院第二審更審判決（八十八年度重上更(一)字第四五號），提起上訴，本院判決如左
：
    主  文
上訴駁回。
第三審訴訟費用由上訴人負擔。
    理  由
本件被上訴人法定代理人已於民國八十九年二月十日變更為翁聰碧，業據其提出經濟
部公司執照、台北市政府營利事業登記證、被上訴人總行令為證，並聲明承受訴訟，
核無不合，先予說明。
次查被上訴人主張：上訴人乙○○於八十五年九月十一日，邀同上訴人甲○○為連帶
保證人，向被上訴人借款新台幣（下同）六百四十五萬元、二百七十五萬元，利息分
別按年利率百分之七點二、百分之八點九二五計付，期限二十年，分二百零四期按月
攤還本息，如不遵期償付，即喪失期限利益，其逾期在六個月以內者按原利率一成，
超過六個月者按原利率二成加付違約金。詎乙○○自八十六年二月十一日起，即未依
約償還等情，爰依消費借貸及連帶保證之法律關係，求為命上訴人連帶給付九百二十
萬元及自八十六年二月十一日起算之遲延利息，與自八十六年三月十二日起算之違約
金之判決（第一審為被上訴人敗訴之判決，原審改判命上訴人就本金部分如數連帶給
付，利息部分自八十六年八月十一日起算，違約金部分自八十六年五月三十日起算，
駁回被上訴人其餘之上訴；被上訴人就其敗訴部分即超過前述日期起算之利息及違約
金部分，依法不得上訴第三審，已告確定）。
上訴人則以：被上訴人於八十五年九月十一日，借款予上訴人乙○○合計九百二十萬
元，由上訴人乙○○提供坐落台北市○○路○段八八三號房地為擔保，設定最高限額
一千一百一十三萬元之抵押權予被上訴人。嗣因上訴人乙○○無力按期清償本息，經
被上訴人同意，於八十六年一月四日，將上開設定抵押之房、地，出售予原審之參加
人徐貴德，由徐貴德承擔上開借款，徐貴德並簽立借據交予被上訴人，同年二月三日
，將抵押權登記之義務人兼債務人乙○○，變更登記為徐貴德，上訴人之債務已由徐
貴德承擔，被上訴人再向上訴人請求清償，自非有據等語，資為抗辯。
原審依審理之結果，以：被上訴人主張之前開事實，業據其提出借據二紙、抵押權設
定契約書、房屋及土地登記謄本、放款帳戶資料表為證，且為上訴人所不爭，堪信為
真實。查不動產所有人設定抵押權後，得將不動產讓與他人，但其抵押權不因此而受
影響。民法第八百六十七條定有明文。本件被上訴人雖同意上訴人乙○○將其所有前
揭設定抵押權之房、地出售予徐貴德，惟依上開法條規定，於被上訴人之抵押權不生
影響，徐貴德又以借款人之身份書立借據，向被上訴人借款九百一十萬元，且上訴人
亦已將其所有前揭房、地之所有權，移轉登記予徐貴德，被上訴人乃與徐貴德簽定抵
押權變更契約書，將原登記「義務人兼債務人」乙○○變更為徐貴德，要與一般有擔
保之借款手續無異。而徐貴德尚與被上訴人約定其所借之款項，限於清償上訴人乙○
○所借之款項，亦有徐貴德所簽之消費者貸款申請書之特記事項欄記載：「原借戶乙
○○移轉過戶徐貴德續貸本件俟辦妥變更登記后始可貸放，且貸放限償還原借款戶乙
○○向本行申貸之借款」等字樣足憑。核與徐貴德結證稱：「許翠梅帶我去銀行，行
員表示要乙○○作保，如果乙○○不作保，要我另外找人作保，我就找許翠梅作保，
她跑掉了，銀行當時有表示在貸款未辦好以前，還是由乙○○負責債務，貸款下來才
歸我負責」等語相符，足見徐貴德所貸之款項係為清償上訴人乙○○所貸之債務。又
上訴人乙○○收受被上訴人於八十六年五月二十三日所發之催告書，同月二十七日以
抵押權已變更登記為由拒絕清償函覆被上訴人，但又於被上訴人提起本件訴訟（八十
六年八月九日）後之同月十一日清償八十六年二月十一日至同年八月十日之本件貸款
利息，有放款帳戶資料表附卷足稽。由上說明，及卷證資料，均不足以證明徐貴德有
與被上訴人約定承擔上訴人乙○○向被上訴人借款之債務，上訴人以乙○○之債務，
已由徐貴德承擔，其債務業已免除云云，顯無可採。經查上訴人乙○○雖將其所有設
定抵押之前開房、地，出售、移轉所有權登記予徐貴德，惟徐貴德未依約向被上訴人
貸款，清償上訴人乙○○向被上訴人所借前開款項，為兩造所不爭執，並經徐貴德證
述屬實，上訴人乙○○之債務尚未消滅。嗣經被上訴人催告依約履行仍未履行（上訴
人乙○○至遲於八十六年五月二十七日函復被上訴人之日收受被上訴人之催告函，逾
三日催告期限，至同年五月三十日仍未依約履行），有催告函影本及放款帳戶資料表
在卷為憑，被上訴人依上訴人所簽借款「約定事項」、「一般條款」第四款「借款人
對貴行（即被上訴人）所負之一切債務如有任何一宗債務不依約付息時，視為全部到
期」；第十一款「凡借款人基於本借據所負之一切債務，連帶保證人均願負連帶清償
責任……」之約定，請求上訴人連帶清償上訴人乙○○所借金額九百二十萬元本息，
及未依約履行之違約金，經核於法尚無不合。從而被上訴人請求上訴人連帶給付九百
二十萬元，及其中六百四十五萬元按年利率百分之七點二；其餘二百七十五萬元按年
利率百分之八點九二五，均自八十六年八月十一日起計算至清償日止之利息，暨均自
八十六年五月三十日起算，逾期六個月以內按上開年利率百分之十；逾期六個月以上
者，逾越部分按上開年利率百分之二十計算之違約金，應予准許。並說明本件事證已
臻明確，兩造其餘攻擊防禦方法及舉證，經斟酌後認不影響判決結果，毋庸逐一論述
，爰將第一審所為被上訴人上開敗訴部分之判決，予以廢棄改判，經核於法並無違背
。上訴論旨，仍執陳詞，並就原審取捨證據、認定事實及解釋契約之職權行使，指摘
原判決其敗訴部分為不當，求予廢棄，為無理由。
據上論結，本件上訴為無理由。依民事訴訟法第四百八十一條、第四百四十九條第一
項、第七十八條，判決如主文。
中      華      民      國     九十     年     十二     月      七      日
                              最高法院民事第二庭
                                  審判長法官  曾  桂  香
                                        法官  劉  延  村
                                        法官  劉  福  聲
                                        法官  黃  秀  得
                                        法官  陳  國  禎
      右正本證明與原本無異
                                              書  記  官
中      華      民      國     九十     年     十二     月     二十     日


司法院資訊處製作；財團法人民間司法改革基金會備份。
